【裁判字號】    99,上易,1365
【裁判日期】    990923
【裁判案由】    妨害自由等
【裁判全文】
臺灣高等法院刑事判決                99年度上易字第1365號
上  訴  人
即  被  告  甲○○原名林世財
上列上訴人即被告因妨害自由等案件，不服臺灣臺北地方法院98
年度易字第3563號，中華民國99年5月4日第一審判決（起訴案號
：臺灣臺北地方法院檢察署98年度偵字第12494號），提起上訴
，本院判決如下：
    主  文
上訴駁回。
    事  實
一、甲○○（原名林世財）於民國94年間，因持有毒品案件，經
    臺灣士林地方法院以96年度易字第1813號判決判處有期徒刑
    6月，並減為有期徒刑3月確定，並於97年6月30日易科罰金
    執行完畢。緣甲○○與林添文為堂兄弟關係，但甲○○因不
    滿祖產分配情形，便夥同陳建伸、林承諺（陳建伸、林承諺
    於原審判決後，未上訴，而確定）於98年3月2日凌晨4時許
    ，由甲○○駕駛租賃之自用小客車搭載陳建伸、林承諺、劉
    怡廷（另由臺灣臺北地方法院檢察署檢察官處分不起訴），
    共同前往林添文及其妻曾小珍位在臺北縣坪林鄉上德村大粗
    坑30之3號之住所。嗣於同日凌晨5時許抵達後，甲○○個人
    即基於毀損之犯意，先行拔除裝設在林添文上開住處屋簷下
    Ｃ型鋼縫內之監視器而損壞之，再以工具鉤落側門門栓。之
    後，甲○○、陳建伸、林承諺便共同基於侵入住宅及以脅迫
    使人行無義務之事之犯意聯絡，由甲○○與陳建伸2人先行
    無故侵入上開林添文之住宅內，林承諺旋亦尾隨侵入該屋內
    ，劉怡廷則留在車上，並未進入。嗣甲○○、陳建伸2人進
    屋後，即先登上2樓前往林添文、曾小珍之臥室，陳建伸先
    以腳踹開該臥室房門，欲叫醒林添文，再由甲○○喝令林添
    文離開臥室，此時林承諺亦隨之上樓，嗣後甲○○、陳建伸
    、林承諺便以分立在林添文前後之方式，偕同林添文下樓，
    並前往位在1樓之客廳，復喝令林添文書立不動產讓渡書，
    林添文見對方勢眾，不敢不從，惟因林添文表明不識字，甲
    ○○見狀，即命陳建伸取來紙張，由其口述，並由林承諺代
    林添文書寫讓渡書，欲待該讓渡書製作完成後，強令林添文
    在該讓渡書上按押指印，使林添文行無義務之事，惟林承諺
    甫在該紙上書寫數字，員警即據報趕抵現場，甲○○、陳建
    伸、林承諺等人始未得逞。
二、案經林添文、曾小珍訴請臺北市政府警察局移送臺灣臺北地
    方法院檢察署檢察官偵查起訴。
    理  由
壹、證據能力部分：
一、關於檢察官起訴書證據清單所提之證據資料，上訴人即被告
    甲○○（下稱被告）除對於證人林添文、曾小珍在警詢、偵
    查中所為之陳述，於原審審理中爭執其證據能力外，對於其
    餘證據資料之證據能力均不加以爭執，而本院審核該等證據
    資料作成之情況，亦無不適合作為證據之情況，則該等證據
    資料自有證據能力。
二、按被告以外之人於審判外之言詞或書面陳述，除法律有規定
    者外，不得作為證據，刑事訴訟法第159條第1項定有明文。
    查本件證人林添文、曾小珍於警詢中及檢察事務官調查中所
    為之證述，在本案屬於被告以外之人於審判外之陳述，且不
    符合刑事訴訟法第159條之2、第159條之3所規定之例外情形
    ，被告甲○○既已於原審審理中爭執其證據能力，依同法第
    159條第1項，自不得作為證明被告甲○○犯罪之證據。
三、次按被告以外之人於審判外向法官所為之陳述，得為證據；
    被告以外之人於偵查中向檢察官所為之陳述，除顯有不可信
    之情況者外，得為證據，刑事訴訟法第159條之1定有明文。
    經查，證人林添文、曾小珍於偵查中具結向檢察官所為之證
    述，並查無何顯有不可信情況存在，且上開證人於原審審理
    時亦已到庭具結作證，行交互詰問程序，是已給予本件被告
    詰問上開證人之權利，則本院經調查證據後取捨酌採，自得
    以上開證人林添文、曾小珍於檢察官訊問時所為之證言，作
    為本件論罪之依據。
貳、實體部分：
一、被告經本院合法傳喚，而未到庭，惟據其於原審審理時，就
    有為毀損如附表所示之物及無故侵入告訴人住宅之犯行等事
    實，固不諱言，惟矢口否認有何強制未遂之犯行，辯稱：當
    天伊是去載媽媽，伊開車上去，到了門口找不到媽媽，打告
    訴人林添文的手機也沒有接，後來伊在門口走的時候看到監
    視器，就把監視器拔下，然後因為後門沒關，伊就從後門進
    去上2樓找告訴人林添文，伊問告訴人林添文伊媽媽的下落
    ，告訴人林添文說沒有看到，又因之前伊4叔有跟告訴人林
    添文因分財產的事情，講的不愉快，後來4叔叫伊跟告訴人
    林添文講看看。當時伊叫告訴人林添文起來後，伊跟林添文
    講伊爸爸的部份，其他的伊不管，且當時伊只問告訴人林添
    文是否去詢問1坪的地價多少。當時告訴人林添文說很冷，
    叫伊到樓下泡茶，但開水還沒有開，警察就來了。伊沒有叫
    告訴人林添文或其他人寫什麼東西。上開監視器伊拔下之後
    就不能用了，伊進入告訴人林添文的房子，也沒有經告訴人
    林添文同意，故伊承認有毀損、侵入住宅，但沒有強迫告訴
    人林添文做什麼事云云。惟查：
（一）上開所述無故侵入住宅及毀損如附表所示之物之事實，業
      據被告坦承不諱（見原審卷第67、107頁），且有上揭同
      案被告劉怡廷在警詢及偵查中之證述在卷可稽，並核與後
      述告訴人林添文、曾小珍所證述之被害情節大致相符，另
      有前揭讓渡書影本1紙、告訴人住處監視錄影畫面暨住宅
      屋簷下C型鋼縫、側門翻拍相片12張、臺北縣政府警察局
      員警工作紀錄簿）等件可資為證，是認被告甲○○前揭任
      意性自白確與事實相符，故被告無故侵入住宅罪及毀損罪
      部分之事實，洵堪認定。
（二）證人即告訴人林添文於原審審理時結證稱：於98年3月2日
      上午5時30分左右伊的家遭人入侵之前，沒有跟被告甲○
      ○的家人聯絡過，且被告甲○○的母親於上開日期前1 日
      亦無以電話或當面與伊聯絡，伊與被告甲○○或其母親間
      沒有任何糾紛。於98年3月2日上午5時30分左右，當時伊
      在睡覺，天還沒有亮，有人敲伊房間的門，且確定是被告
      陳建伸踢房門進來，當時伊是睡在2樓，伊睡覺前有把樓
      下的大門上鎖，且房間的門也有上鎖，當時小孩被嚇到，
      伊太太曾小珍先醒來，伊就要起來查看，就看到被告陳建
      伸站在伊的房門口，外面有人叫伊出來，伊走出房門就看
      到門口的沙發上有坐1個人就是被告甲○○，伊就說天氣
      很冷想回房間加1件外套，穿完外套後就要往樓下走，且
      伊大聲叫說你們是誰，結果樓下又跑1個人上來就是被告
      林承諺，當時他們一前一後走在伊的前方及後方，伊就自
      己走到樓下，被告林承諺走最前面，伊走第2個，第3個是
      被告陳建伸，第4個是被告甲○○。下樓後伊就說天快亮
      了，伊要開鐵門，伊就去打開鐵門，當時就有人開口叫伊
      到泡茶的地方坐，說有事情要講，然後被告甲○○就叫伊
      寫1張紙，被告甲○○說寫一寫回去再處理，當時伊不知
      道要寫什麼，被告甲○○要伊寫字，但因伊不識字，被告
      林承諺或陳建伸其中1人就開始寫，還沒寫完，警察就來
      了，卷附讓渡書不是伊的筆跡，當時對方要求伊要蓋手印
      。伊與被告甲○○間沒有因祖產問題有糾紛沒有糾紛，伊
      是合法接受伊父親的贈與，且伊半夜怎麼可能找人泡茶等
      語綦詳（見原審卷第102頁至第103頁）；證人即告訴人曾
      小珍亦於原審審理時到庭結證稱：就伊所知，事發前一天
      被告甲○○的母親並沒有跟伊及告訴人林添文聯絡。案發
      當時我們還在睡覺，時間大約4點多，突然有人踢門進來
      房間，伊查看發現是被告陳建伸，當時被告陳建伸站在門
      口，一直在看，伊就問被告陳建伸說「你是誰」，被告陳
      建伸都不回答，伊就起來，且聽到被告甲○○的聲音，當
      時甲○○問說有無看到「石頭」（就是告訴人林添文的綽
      號），被告陳建伸就搖頭，因為當時告訴人林添文用棉被
      蓋著頭在睡覺，所以被告陳建伸沒有看到告訴人林添文，
      伊出房門後就看到被告甲○○坐在2樓客廳的椅子上，被
      告甲○○問伊要幹什麼，伊就回說要上廁所可不可以，伊
      去廁所回來時看到，被告甲○○把告訴人林添文叫起來，
      告訴人林添文就走出房間與被告甲○○交談，被告甲○○
      就問說要給他多少錢，之後伊就進房間顧小孩，且被告甲
      ○○叫伊不能關房門，所以伊就沒有關。當時被告甲○○
      叫伊不能報警，要告訴人林添文跟他到樓下講，當時伊有
      看到被告林承諺跑上樓站在告訴人林添文旁邊，然後告訴
      人林添文就跟被告林承諺、甲○○等人一起走下樓。伊不
      知道後來在1樓發生何事，因為伊沒有下樓。當時伊有報
      警，大約半個小時後警察就到了。警察來之前伊一直在樓
      上，因為伊擔心小孩發生事情。當天在2樓時，告訴人林
      添文沒有主動要求被告3人到樓下泡茶，當天睡覺之前，
      二樓的房門有上鎖等語綦詳（見原審卷第103頁反面至第
      104頁），而參諸證人林添文、曾小珍與被告3人間並無仇
      怨，衡情上開證人應無設詞攀誣，或虛構違法事實陷害被
      告之理，況渠等到庭具結作證，更以刑事責任擔保其證言
      之真實性，且上開2位證人之證詞，雖因距事發當時，時
      間上已超過1年，但事發情節，所證均大致相符，故證人
      林添文、曾小珍之前開證述內容，應可採信。從而，由上
      開證人之證詞綜合以觀，可知被告甲○○、陳建伸、林承
      諺等人的確於前揭時、地共同以脅迫方式使告訴人林添文
      為在完成後之讓渡書上按押指印等無義務之事，幸因警方
      及時趕到，始未遂等情，且被告陳建伸、林承諺亦對上開
      情事全部坦承不諱，並有讓渡書影本1紙、臺北縣政府警
      察局員警工作紀錄簿等件可資為證，是上揭犯罪事實，應
      堪採信。是以，被告甲○○上開所辯，均顯與事實未符，
      實難信以為真。
（三）綜上所述，被告上開所辯，要係事後卸責之詞，實無足採
      。從而，被告甲○○上開犯行事證明確，均堪以認定，應
      依法論科。
三、核被告上開所為，係犯刑法第304條第2項、第1項之強制未
    遂罪、同法第306條第1項之無故侵入他人住宅罪及同法第
    354條毀損罪。被告就強制未遂及無故侵入他人住宅部分，
    與同案被告陳建伸、林承諺彼等間有犯意之聯絡及行為之分
    擔，均為共同正犯。又被告雖已著手於強制罪犯行之實施，
    惟尚未使告訴人林添文為在上開讓渡書上按押指印等無義務
    之事，為未遂犯，應依刑法第25條第2項之規定，減輕其刑
    。被告甲○○共同無故侵入告訴人住宅後，在屋內以脅迫方
    式使告訴人林添文為在上開讓渡書上按押指印等無義務之事
    而未遂，屬於一行為觸犯數罪名之想像競合犯，應依刑法第
    55條規定，從一較重之強制未遂罪處斷。又查被告前於94年
    間，曾因持有毒品案件，經原審判處有期徒刑6月，並減為
    有期徒刑3月確定，並於97年6月30日易科罰金執行完畢等情
    ，有本院被告前案紀錄表1份在卷可稽（見原審卷第5至15頁
    ），是被告於前次有期徒刑之執行完畢後，5年以內故意再
    犯本件有期徒刑以上之罪，為累犯，應依刑法第47條第1項
    規定，均加重其刑，並先加後減之。另被告所犯上開強制未
    遂罪及毀損罪間，犯意各別，行為互殊，應予分論併罰。
四、原審以被告本案事證明確，因之適用刑法第28條、第304條
    第2項、第1項、第306條第1項、第354條、第25條第2項、第
    55條、第47條第1項、第41條第1項前段、第51條第5款、刑
    法施行法第1條之1等規定，並審酌被告僅因財產繼承一事，
    即夥同同案被告陳建伸、林承諺共同無故於凌晨侵入告訴人
    之住宅，並以脅迫方式使告訴人林添文為其無義務之事，幸
    經告訴曾小珍報警後，警方及時趕到，被告及同案被告陳建
    伸、林承諺始未遂行上開強制犯行，況被告單獨毀損如附表
    所示之物品，被告違害社會治安之程度甚鉅，且被告守法意
    識薄弱，暨因被告犯罪後僅坦承部分犯行，對所犯強制未遂
    罪部分仍飾詞否認，未能反省，犯後態度不佳等一切情狀，
    分別各罪，各量處被告有期徒刑4月、3月；並定應執行刑為
    有期徒刑6月，並均諭知易科罰金之折算標準為以新臺幣
    1,000元折算1日。核其認事、用法，均無違誤，量刑亦稱妥
    適。被告上訴意旨，徒執陳詞否認部分犯行，並以原審量刑
    過重云云，以此指摘原判決不當，求予撤銷改判，為無理由
    ，應予駁回。
五、被告經本院合法傳喚，而未到庭，爰不待其陳述，逕行判決
    ，附此敘明。
據上論斷，應依刑事訴訟法第368條、第371條，判決如主文。
本案經檢察官羅建勛到庭執行職務。
中    華    民    國    99    年    9     月    23    日
                  刑事第二十庭審判長法  官  楊貴雄
                                    法  官  周明鴻
                                    法  官  林銓正
以上正本證明與原本無異。
不得上訴。
                                    書記官  張淨卿
中    華    民    國    99    年    9     月    27    日
附錄：本案論罪科刑法條全文
中華民國刑法第304條
（強制罪）
以強暴、脅迫使人行無義務之事或妨害人行使權利者，處 3 年
以下有期徒刑、拘役或 3 百元以下罰金。
前項之未遂犯罰之。
中華民國刑法第306條
（侵入住居罪）
無故侵入他人住宅、建築物或附連圍繞之土地或船艦者，處 1
年以下有期徒刑、拘役或 3 百元以下罰金。
無故隱匿其內，或受退去之要求而仍留滯者，亦同。

司法院資訊處製作；財團法人民間司法改革基金會備份。
